【裁判字號】    92,聲判,116
【裁判日期】    921229
【裁判案由】    聲請交付審判
【裁判全文】
臺灣高雄地方法院刑事裁定                        九十二年度聲判字第一一六號
    聲  請  人  甲○○
    代  理  人  丙○○律師
    被      告  乙○○
右列聲請人因告訴被告過失傷害案件，不服台灣高等法院高雄分院檢察署檢察長駁回
再議之處分（九十一年上聲議字第一○五四號），聲請交付審判，本院裁定如左：
    主  文
聲請駁回。
    理  由
一、按聲請人不服上級法院檢察署檢察長或檢察總長認再議為無理由而駁回之處分者
    ，得於接受處分書後十日內委任律師提出理由狀，向該管第一審法院聲請交付審
    判；法院認為交付審判之聲請不合法或無理由者，應駁回之，刑事訴訟法第二百
    五十八條之一及第二百五十八條之三第二項前段分別定有明文。又法院於審查交
    付審判之聲請有無理由時，除認為聲請人所指摘不利被告之事證未經檢察機關詳
    為調查或斟酌，或不起訴處分書所載理由違背經驗法則、論理法則或其他證據法
    則，否則，不宜率予交付審判（法院辦理刑事訴訟案件應行注意事項第一百一十
    八項參照）；至上開所謂聲請人所指摘不利被告之事證未經檢察機關詳為調查，
    係指聲請人所提出請求調查之證據，檢察官未予調查，且若經調查，即足以動搖
    原偵查檢察官事實之認定及處分之決定，倘調查結果，尚不足以動搖原事實之認
    定及處分之決定者，仍不能率予交付審判。
二、本件聲請人即告訴人甲○○於民國九十一年十一月十四日以被告乙○○涉犯過失
    傷害罪嫌，向高雄縣警察局岡山分局提出告訴，並由該分局報請臺灣高雄地方法
    院檢察署檢察官開始偵查，而該署檢察官乃於九十二年八月二十七日以九十二年
    度偵字第一二四七號為不起訴處分後，聲請人不服，聲請再議，臺灣高等法院高
    雄分院檢察署檢察長乃於九十二年十月二十七日以九十二年度上議字第一○五四
    號處分書以再議為無理由而駁回再議一節，業經本院依職權調閱上開案卷確認無
    誤，堪為信真實。
三、聲請交付審判意旨略以如附件刑事交付審判聲請狀所載。
四、經查：
  (一)原偵查之臺灣高雄地方法院檢察署檢察官偵查結果，認本件肇事地點為高雄縣燕
    巢鄉○○○路涵洞前，該路段未劃標線之道路，應靠右行駛，道路交通安全規則
    第九十五條第一項定有明文。故參以告訴人所指稱：「我從安招路由北往南方向
    駛入高速公路旁邊道路前有一機車、腳踏車專用道的標誌，我是行駛該機車專用
    道，而且我那時轉彎過來，被告是把車子停在路口，我一出來就撞到他」云云，
    及經該署檢察官履勘車禍現場發現肇事路段由北往南方向（即告訴人行駛往瓊林
    路方向）入口處即高速公路旁設有【機車、腳踏車專用道】之標誌，而該肇事路
    段由南往北方向（即被告行駛往安招路方向）沿途及肇事地點涵洞前並無【機車
    、腳踏車專用道】之標誌設置等情，而足認本件被告係從瓊林路由南往北方向欲
    前往安招路而駛入該肇事路段，惟該路段由南往北方向既無【機車、腳踏車專用
    道】之標誌設置，則被告行駛該路段時係依上開規定靠左行駛，並於案發時於該
    肇事地點已先停車讓車，故認被告就本件車禍之發生並無任何過失，且此亦經台
    灣省高屏澎區車輛行車事故鑑定委員會鑑定及台灣省車輛行車事故覆議鑑定委員
    會覆議之結果，均同此認定。至告訴人雖一再指訴渠行駛之路段係設有【機車、
    腳踏車專用道】，被告不應該於該路段行駛等語，但被告行駛之路線之方向沿途
    既無該標誌，自無法以告訴人行駛路線之方向入口處有該標誌，即期待被告有遵
    循該標誌之可能性及義務，是本件難僅憑告訴人片面指訴，遽入被告於罪，依罪
    疑為輕原則，自難論以過失傷害罪責。而認告訴人所訴被告之犯嫌，尚有不足，
    應為不起訴處分等情，經本院審核結果，認原偵查檢察官所為之不起訴處分，其
    採證與認事用法，尚無違背經驗法則、論理法則與證據法則之處。
  (二)臺灣高等法院高雄分院檢察署檢察長維持原偵查檢察官之認定，並以按刑法上之
    過失犯，必須危害之發生，與行為人之欠缺注意，具有相當因過關係，始能成立
    ，所謂相當因果關係，即以所生之結果觀察，認為確因某項因素而惹起，又從因
    素觀察，認為足以發生此項結果，始克成立（最高法院七十二年台上字第一五七
    九號判例參照）。又犯罪事實須憑合法的、積極的且能為具體證明之證據而為認
    定，不容以推測之詞為判斷之資料。茍積極證據不足為不利於被告事實之認定時
    ，即應為有利於被告之認定，更不必有何有利之證據（最高法院五十六年台上字
    第三四０一號判決、三十年上字第八一六號判例）。是查，本件肇事路段由北往
    南方向（即聲請人行駛往瓊林路方向）入口處即高速公路旁，設有【機車、腳踏
    車專用道】之標誌；而該肇事路段由南往北方向（即被告行駛往安招路方向）沿
    途及肇事地點涵洞前，並無「機車、腳踏車專用道」之標誌設置等情，有勘驗筆
    錄及報告一紙附卷可稽。再參諸卷附道路交通事故調查報告表肇事經過欄載有：
    被告駕車至涵洞前，因發現涵洞內有機車駛來而停於路旁，聲請人騎輕機車未注
    意車前狀況而與被告車左保險桿對撞等語。足認被告駕駛方向之沿途及肇事地點
    涵洞前，並無「機車、腳踏車專用道」之標誌設置，即被告行駛該路段無違規行
    駛之情形，且於案發時於該肇事地點已先停車讓車，故被告就本件車禍之發生並
    無過失之可言。反觀聲請人行駛之車道之入口處即高速公路旁，雖設有「機車、
    腳踏車專用道」之標誌，然依道路交通安全規則第一百二十四條第二項（應為該
    法第九十五條第一項之誤載）之規定，聲請人仍應靠右行駛，而觀諸卷附警繪現
    場圖及照片，聲請人駕駛輕機車確有偏左行駛，因而撞上被告自小貨車左保險桿
    之情形，是為本件車禍之肇事原因。況本件經原署送請鑑定結果，亦認定聲請人
    駕駛輕機車偏左行駛為肇事原因，被告駕駛自小客車無肇事因素，有臺灣省高屏
    澎區車輛行車事故鑑定委員會鑑定意見書及台灣省車輛行車事故覆議鑑定委員會
    函在卷足憑。原檢察官認被告罪嫌不足，為不起訴處分，並無不合，聲請再議，
    為無理由，而駁回聲請人再議之聲請等情，經本院審認結果，其採證與認事用法
    ，亦無任何不妥之處；至臺灣高等法院高雄分院檢察署檢察長雖誤載道路交通安
    全規則第九十五條第一項之規定為同法第一百二十四條第二項，然該再議駁回意
    旨既認被告所行駛之道路並非禁止通行之道路，即告訴人行駛路段雖設有「機、
    慢車專用」之標誌，惟該標誌並兼含無單向通行之意，而該路段亦無設置「單行
    道」之標誌，亦無設置「機車、腳踏車專用道」之標誌，是該聲請人所騎乘之機
    車，依該九十五條第一項之規定，在系爭未劃標線之道路上，仍應靠右行駛，是
    聲請人既靠邊行駛，致生本件車禍事故，故該法條之誤載，然無影響其再議發回
    之認定。
  (三)再聲請人雖仍執陳詞，並認被告具有過失，無非以肇事路段聲請人駛入處有「機
    慢車專用」標誌，而具有單行道之性質，故在該肇事路段上聲請人無論是否靠左
    或靠右行駛，就聲請人而論，自無過失可言，又被告駛入處雖未有「機慢車專用
    」標誌，然該路段具有單行道之性質，且被告亦非第一次駕駛該路段，自屬有過
    失。茲將本院判斷分述如下：
  (1)按道路交通標誌標線號誌設置規則第六十三條第一項及同條六十八條第一項乃分
    別規定：「單行道標誌，用以告示該道路為單向行車，已進入之車輛應依標誌指
    示方向行車。設於單行道入口起點處。」「道路專行車輛標誌，用以告示前段道
    路專供指定之車輛通行，不准其他車輛及行人進入。設於該路段起點顯明之處。
    」由此可知，法文既將「道路專行車輛」標誌與單行道標誌分別規定，可知二者
    規範意旨明顯不同，故不得逕認所謂「機慢車專用」之標誌亦含有「單行道」之
    性質，二者顯係不同標誌，未可混為一談。是告訴人騎乘系爭牌照號碼ＷＢＧ－
    四六五號輕型機車，行駛於高雄縣燕巢鄉○○○路涵洞旁由北向南方向之便道時
    ，該便道之路口雖設有「機車、腳踏車專用道」之標誌，然該標誌既無隱含「單
    行道」之意涵，則告訴人應不致誤認該段道路並無來車，而該道路依道路交通事
    故調查報告表（參警卷第五頁所示），復為未劃標線之道路，且無任何特殊情況
    必須行駛於左側道路，是聲請人自應依道路交通安全規則第九十五條第一項之規
  定靠右行駛。然觀諸卷附道路交通事故現場圖及照片所示，卻足證聲請人確疏未
    注意上開規定，其非但未靠右行駛，反逕以偏向道路左方騎乘系爭機車，並因此
    撞擊被告所駕駛並已停於路邊之車輛，故其駕駛行為，確有過失，且與該車禍事
    故事故之發生有相當之因果關係。
  (2)又按駕駛人駕駛汽車，應遵守道路交通標誌、標線、號誌之指示......，此為道
    路交通安全規則第九十條所明定，而此一規定，應以同向之處設有標誌方能為汽
    車駕駛人所得注意、遵守。即衡諸常情，汽車駕駛人無須注意、遵守反向之處所
    設立之標誌。是查，被告所駛入系爭肇事路段之處即高雄縣燕巢鄉○○○路自南
    向北方向，並無系爭「機、慢車專用」或「禁止通行」標誌之設立，故就被告之
    立場而言，其所行駛之路段自非機慢車專用道或禁止通行之道路，則揆諸前旨，
    被告既無須注意、遵守反向（聲請人駛入之入口）處所設立之「機慢車專用」標
    誌，則其之駕駛行為即無違反標誌可言，至該路段交通標誌之設置有無缺失，則
    與被告之駕駛行為是否有過失一節並無相涉。從而，被告平日是否行經該路段，
    是否應知悉聲請人所駛入之肇事路段入口處有設立「機慢車專用」標誌，則與本
  案不生影響，自無調查之必要，且縱經調查，亦不足以動搖原偵查檢察官事實之
    認定及處分之決定。
  (3)綜合前旨，則高雄地方法院檢察署檢察官以肇事路段由北往南方向（即告訴人行
    駛往瓊林路方向）入口處即高速公路旁設有「機慢車專用」標誌，而該肇事路段
    由南往北方向（即被告行駛往安招路方向）沿途及肇事地點涵洞前並無「機慢車
    專用」之標誌設置，而認被告行駛該路段時靠邊行駛，並於案發時於該肇事地點
    已先停車讓車，故被告就本件車禍之發生並無任何過失為由，為不起訴處分，以
    及臺灣高等法院檢察署檢察長以聲請人騎乘輕機車未注意車前狀況而與被告車輛
    左前保險桿發生接擊，被告駕駛方向之沿途及肇事地點涵洞前，並無「機慢車專
    用」之標誌設置，而認被告行駛該路段無違規行駛之情形，且於案發時於該肇事
    地點已先停車讓車，而推論被告就本件車禍之發生並無過失，並駁回再議，自屬
    合法。
五、綜上所述，原不起訴處分書及駁回再議聲請處分書既已就相關事證詳為調查說明
    ，核與全偵查卷內現有之卷證資料，並無不合，且卷內復查無其他積極證據可資
    證明被告有何過失駕駛行為之罪嫌；至聲請人執為聲請交付審判之理由，實屬無
  據，業經本院說明如上述；從而，臺灣高雄地方法院檢察署檢察官及臺灣高等法
    院高雄分院檢察署檢察長分別予以不起訴處分及駁回再議之聲請，並無不當，亦
    無違背經驗法則、論理法則或其他證據法則。聲請人聲請交付審判意旨猶執陳詞
    ，指摘原不起訴及駁回再議聲請之理由不當，亦無提出偵查卷內所有之確切證據
    供本院調查參酌，而足以推翻原不起訴處分書及駁回再議之理由，揆諸首揭說明
    ，本件交付審判之聲請為無理由，依法應予駁回。
六、依刑事訴訟法第二百五十八條之三第二項前段，裁定如主文。
中      華      民      國    九十二    年     十二     月    二十九    日
                                臺灣高雄地方法院交通法庭
                                    審判長法  官    莊崑山
                                          法  官    黃宣撫
                                          法  官    林靜梅
右正本證明與原本無異。
不得抗告。
                                          書記官    洪生輝
中    華    民    國      九十三      年      一      月      二       日


司法院資訊處製作；財團法人民間司法改革基金會備份。
